【裁判字號】    98,訴,1657
【裁判日期】    981126
【裁判案由】    違反毒品危害防制條例
【裁判全文】
臺灣彰化地方法院刑事判決              98年度訴字第1657號
公  訴  人  臺灣彰化地方法院檢察署檢察官
被      告  甲○○
上列被告因違反毒品危害防制條例案件，經檢察官提起公訴（98
年度毒偵字第1836號），於本院準備程序中，被告就被訴事實為
有罪之陳述，經裁定改行簡式審判程序，本院判決如下：
    主  文
甲○○施用第一級毒品，累犯，處有期徒刑玖月。
    犯罪事實
一、甲○○前於民國95年間，因連續施用第一、二級毒品案件，
    經本院以95年度訴字第860 號判決分別判處有期徒刑10月、
    6 月，合併定應執行有期徒刑1 年3 月確定；且於96年間，
    因施用毒品案件，經臺灣臺中地方法院以96年度訴字第1407
    號判決判處有期徒刑11月確定。上開二案之罪經入監接續執
    行，嗣經臺灣臺中地方法院以96年度聲減字第2459號裁定各
    減刑為有期徒刑5 月、3 月（合併定應執行有期徒刑7 月又
    15 日 ）、5 月又15日確定，於96年12月4 日縮刑期滿執行
    完畢。另其曾於89年間，因施用第二級毒品案件，經本院裁
    定送觀察、勒戒後，認無繼續施用毒品之傾向，於89年11月
    16日執行完畢釋放出所，並由臺灣彰化地方法院檢察署檢察
    官以89年度毒偵字第3996號為不起訴處分確定。其復於91年
    間，因連續施用第一、二級毒品案件，經本院裁定送觀察、
    勒戒後，因認有繼續施用毒品傾向，經本院裁定令入戒治處
    所施以強制戒治，嗣因93年1 月9 日毒品危害防制條例修正
    毋庸繼續執行，其所犯刑事案件部分，則經本院以92年度訴
    字第970 號判決分別判處有期徒刑8 月、4 月，合併定應執
    行有期徒刑11月確定。詎其仍未戒除毒癮，復基於施用第一
    級毒品海洛因之犯意，於98年7 月12日晚間8 時許，在其友
    人陳信雄位於南投縣名間鄉○○村○○街175 號住處，以將
    第一級毒品海洛因置入針筒內摻水稀釋後注射手臂靜脈之方
    式，施用第一級毒品海洛因1 次。嗣於98年7 月14日上午，
    為警持本院核發之搜索票至陳信雄上開住處執行搜索，並經
    甲○○同意採集其尿液送驗，結果呈嗎啡陽性反應，而查悉
    上情。
二、案經彰化縣警察局田中分局報請臺灣彰化地方法院檢察署檢
    察官偵查起訴。
    理  由
一、按除被告所犯為死刑、無期徒刑、最輕本刑為3 年以上有期
    徒刑之罪或高等法院管轄第1 審案件者外，於前條第1 項程
    序進行中，被告先就被訴事實為有罪之陳述時，審判長得告
    知被告簡式審判程序之旨，並聽取當事人、代理人、辯護人
    及輔佐人之意見後，裁定進行簡式審判程序；除簡式審判程
    序及簡易程序案件外，第1 審應行合議審判，刑事訴訟法第
    273 條之1 第1 項、第284 條之1 分別定有明文。本件被告
    甲○○所涉係死刑、無期徒刑、最輕本刑為3 年以上有期徒
    刑之罪或高等法院管轄第1 審案件以外之罪，並於本院行準
    備程序時就被訴事實為有罪之陳述，本院合議庭依前揭規定
    ，經評議結果，裁定改由受命法官獨任行簡式審判程序。
二、上開犯罪事實，業據被告甲○○於本院審理時坦承不諱，又
    被告為警採集其尿液送驗結果，確呈嗎啡陽性反應，此有彰
    化縣警察局田中分局委託檢驗尿液代號與真實姓名對照認證
    單及詮昕科技股份有限公司於98年7 月29日出具之濫用藥物
    尿液檢驗報告各1 份附卷可稽，足徵被告之自白確與事實相
    符，堪以採信。本件事證明確，被告上開犯行洵堪認定，應
    依法論科。
三、按修正毒品危害防制條例就施用毒品者，僅於「初犯」及「
    5年後再犯」二種情形，有其追訴條件之限制，即須於初犯
    經觀察、勒戒或強制戒治釋放後，5年內均無施用毒品之行
    為，始能認其前所實施之觀察、勒戒或強制戒治已足遮斷毒
    癮，而得於5年後再犯時，再予適用初犯之規定，重行觀察
    、勒戒等程序；倘5年內已經再犯，被依法追訴處罰，縱其
    第3 次（或第3 次以上）施用毒品之時間在初犯釋放5 年以
    後，與「5 年後再犯」之情形有別，且因已於「5 年內再犯
    」，顯見其再犯率甚高，原實施觀察、勒戒或強制戒治，已
    無法收其實效，而無5 年戒斷期之存在，自無再經觀察、勒
    戒及強制戒治之必要，應由檢察官逕行起訴，此有最高法院
    95年度臺非字第59、65號判決及95年度第7 次刑事庭會議及
    97年度第5 次刑事庭會議決議意旨足供參照。查本件被告前
    因施用第二級毒品案件，經本院裁定送觀察、勒戒後，認無
    繼續施用毒品之傾向，於89年11月16日執行完畢釋放出所，
    並由臺灣彰化地方法院檢察署檢察官以89年度毒偵字第3996
    號為不起訴處分確定。其復於91年間，因連續施用第一、二
    級毒品案件，經本院裁定送觀察、勒戒後，因認有繼續施用
    毒品傾向，經本院裁定令入戒治處所施以強制戒治，嗣因93
    年1 月9 日毒品危害防制條例修正毋庸繼續執行，其所犯刑
    事案件部分，則經本院以92年度訴字第970 號判決分別判處
    有期徒刑8 月、4 月，合併定應執行有期徒刑11月確定等情
    ，有臺灣彰化地方法院檢察署刑案資料查註紀錄表及臺灣高
    等法院被告前案紀錄表各1 份在卷可考，則其再犯本件施用
    第一級毒品犯行，按諸前揭說明，即與5 年後再犯之情形有
    別，自應逕行追訴。
四、核被告甲○○所為，係犯毒品危害防制條例第10條第1 項之
    施用第一級毒品罪。被告持有第一級毒品進而施用，其持有
    第一級毒品之低度行為，應為其施用第一級毒品之高度行為
    吸收，不另論罪。又被告有上開犯罪事實欄所載之前科紀錄
    ，有臺灣高等法院被告前案紀錄表、臺灣彰化地方法院檢察
    署刑案資料查註紀錄表各1 份在卷可憑，其於有期徒刑執行
    完畢後，5 年內故意再犯本件有期徒刑以上之罪，為累犯，
    應依刑法第47條第1 項之規定加重其刑。爰審酌被告有多次
    施用毒品前科，及參酌其施用毒品之動機、目的、方法、不
    知珍惜身體、施用毒品所生危害，暨犯後坦承犯行之態度，
    且其迄於本院審理前均有定期接受美沙冬替代療法（參卷附
    行政院衛生署彰化醫院醫療費用收據、診斷證明書）等一切
    情狀，量處如主文所示之刑，以示懲儆。
據上論斷，應依刑事訴訟法第273 條之1 第1 項、第299 條第1
項前段，毒品危害防制條例第10條第1 項，刑法第11條前段、第
47條第1 項，判決如主文。
本案經檢察官趙冠瑋到庭執行職務。
中    華    民    國    98    年    11    月    26    日
                       刑事第七庭     法  官  郭麗萍
以上正本證明與原本無異。
如不服本判決，應於收受判決後10日內向本院提出上訴書狀，並
應敘述具體理由；其未敘述上訴理由者，應於上訴期間屆滿後20
日內向本院補提理由書（均須按他造當事人之人數附繕本「切勿
逕送上級法院」）。
中    華    民    國    98    年    11    月    26    日
                                      書記官  吳冠慧
附錄本案論罪科刑法條全文：
毒品危害防制條例第10條
施用第一級毒品者，處 6 月以上 5 年以下有期徒刑。
施用第二級毒品者，處 3 年以下有期徒刑。


司法院資訊處製作；財團法人民間司法改革基金會備份。
